臺灣高等法院民事裁定　　　　　　　　 100年度抗字第1015號
抗　告　人　葉煌暖
上列抗告人因與相對人何柏松間假處分事件，對於中華民國100
年5月24日臺灣板橋地方法院100年度全字第103號裁定提起抗告
，本院裁定如下：
    主  文
抗告駁回。
抗告費用由抗告人負擔。
    理  由
一、相對人聲請意旨：相對人前將坐落新北市○○區○○段694
    之2地號土地（下稱系爭土地），出售並移轉登記至第三人
    余幼蘭名下。然余幼蘭積欠相對人尾款新台幣（下同）200
    萬元，後於本院98年度上字第134號事件98年5月13日庭期成
    立訴訟上和解，余幼蘭同意給付相對人194萬元。詎余幼蘭
    為避免強制執行，先於98年8月21日將系爭土地為抗告人設
    定最高限額800萬元抵押權、價值100萬元地上權；迨99年6
    月2日，系爭土地因買賣而移轉登記予抗告人，抗告人且於
    近日託售系爭土地。余幼蘭與抗告人涉有通謀虛偽意思，否
    則亦屬侵害相對人債權，相對人得主張民法第242代位權、
    第244條撤銷權，將系爭土地回復至余幼蘭名下。為恐抗告
    人就系爭不動產另為移轉、設定他項權利及其他一切處分行
    為，致日後有不能強制執行或甚難執行之虞，願供擔保以代
    釋明不足，請准宣告假處分等語。原裁定准許相對人為抗告
    人供擔保132萬5000元，就系爭土地為假處分（相對人就系
    爭土地地上物併為假處分聲請，經原裁定駁回，但相對人未
    抗告）。
    抗告意旨：余幼蘭前於98年8月20日向抗告人借款600萬元，
    並提供系爭土地做擔保，嗣余幼蘭逾期未還款，始於年6月
    2日將系爭土地移轉至抗告人名下。相對人對抗告人提出詐
    欺告訴，亦經不起訴處分確定。相對人仍謂抗告人與余幼蘭
    通謀虛偽意思表示、詐害債權，均非事實，爰提起抗告請求
    廢棄原裁定云云。
二、按「債權人就金錢請求以外之請求，欲保全強制執行者，得
    聲請假處分。假處分，非因請求標的之現狀變更，有日後不
    能強制執行，或甚難執行之虞者，不得為之」，民事訴訟法
    第532條第1、2項定有明文。「請求及假扣押之原因，應釋
    明之。前項釋明如有不足，而債權人陳明願供擔保或法院認
    為適當者，法院得定相當之擔保，命供擔保後為假扣押」，
    同法第526條第1、2項亦定有明文，並依同法第533條準用於
    假處分程序。可知債權人聲請假處分應就其請求及假處分之
    原因加以釋明，且兩者缺一不可。該項釋明如有不足，而債
    權人陳明願供擔保或法院認為適當者，法院始得定相當之擔
    保，命供擔保後為假處分。若債權人就其請求及假處分之原
    因未予釋明，僅陳明願供擔保請為假處分，法院自不得為命
    供擔保後假處分之裁定。所謂假處分之原因，即前開法文規
    定請求標的之現狀變更，有日後不能強制執行或甚難執行之
    虞之情形，諸如債務人就其財產為不利益之處分，或隱匿財
    產等屬之（最高法院96年度台抗字第648號裁定意旨參照）
三、經查：
  (一)相對人對余幼蘭有200萬元債權，此有買賣契約書、本院98
    年5 月13日98年度上字第134號和解筆錄為證（見原審卷第9
    至13 頁）。而余幼蘭為避免相對人之強制執行，於98年8月
    21日將系爭土地設定最高限額600萬元抵押權，嗣於99年6月
    2日過戶至抗告人名下，因而受有罪判決確定，亦有原法院
    100 年度易字第41號刑事判決、本院100年度上易字第1043
    號刑事判決、系爭土地謄本與異動索引在卷（見原審卷第14
    至16、18頁、本院卷17至20、39至42頁）；抗告人擬出售系
    爭土地，亦有不動產售屋表可稽（見原審卷第19頁）。足認
    相對人依代位權、撤銷權訴請塗銷系爭土地移轉登記等事項
    ，於強制執行程序確有可能發生障礙；相對人就假處分原因
    （不能強制執行或甚難執行之虞），雖僅提出前開不動產售
    屋表以釋明，惟其陳明願供擔保以補釋明之不足，仍應准許
    其聲請假處分。
  (二)相對人代位訴訟或撤銷訴訟之訴訟標的價額為200萬元，依
    各級法院辦案期限實施要點，第一、二、三審審判案件之期
    限分別為1年4月、2年、1年，合計審理期限約4年4月。而系
    爭土地公告現值為每平方公尺3萬1900元，其價值為611萬14
    02元（31,900*191.58=6,111,402），於審理期間按法定利
    率計算，其利息損害達132萬4137元〔6,111,402×5%×（4+
    4/12）＝1,324,137。元以下四捨五入〕，再斟酌抗告人因
    假處分所遭受不方便程度，故相對人假處分擔保金額以132
    萬5000元為適當。
  (三)至於抗告人所提出委任書、他項權利證書、本票、支票、借
    據、切結書、存證信函、台灣板橋地方法院檢察署檢察官10
    0年度偵字第14416號不起訴處分書（見本院卷第8至16、21
    至27頁），均屬實體爭執之證據，應於訴訟程序認定其效力
    ；對於相對人本案請求及假處分之釋明，尚無影響。
  (四)從而，原法院准相對人供擔保後就系爭土地為假處分，於法
    尚無不合。抗告意旨指摘原裁定不當，聲明廢棄，為無理由
    ，應予駁回，爰裁定如主文。
中    華    民    國   100    年    8     月    15    日
                    民事第十七庭
                        審判長法  官 藍文祥
                              法  官 陳麗芬
                              法  官 吳燁山
正本係照原本作成。
本裁定除以適用法規顯有錯誤為理由外，不得再抗告。如提起再
抗告，應於收受後10日內委任律師為代理人向本院提出再抗告狀
。並繳納再抗告費新台幣1000元。
中    華    民    國   100    年    8     月    17    日
                              書記官 于  誠